【裁判字號】    94,易,2317
【裁判日期】    950404
【裁判案由】    傷害
【裁判全文】
臺灣臺中地方法院刑事判決              94年度易字第2317號
公  訴  人  臺灣臺中地方法院檢察署檢察官
被      告  乙○○
上列被告因傷害案件，經檢察官提起公訴（94年度偵字第4311號
），本院判決如下：
    主    文
乙○○無罪。
    理    由
一、公訴意旨如起訴書所載（詳附件）。
二、按犯罪事實應依證據認定之，無證據不得認定犯罪事實；不
    能證明被告犯罪者，應諭知無罪之判決，刑事訴訟法第154
    條第2項、第301條第1 項前段分別定有明文。次按告訴人之
    告訴，係以使被告受刑事訴追為目的，是其陳述是否與事實
    相符，仍應調查其他證據以資審認（最高法院52年台上字第
    1300號判例意旨參照）。又事實之認定，應憑證據，如未能
    發現相當證據，或證據不足以證明，自不能以推測或擬制之
    方法，為裁判基礎（最高法院40年台上字第86號判例參照）
    。且認定犯罪事實所憑之證據，雖不以直接證據為限，間接
    證據亦包括在內；然而無論直接或間接證據，其為訴訟上之
    證明，須於通常一般之人均不致有所懷疑，而得確信其為真
    實之程度者，始得據為有罪之認定，倘其證明尚未達到此一
    程度，而有合理之懷疑存在時，事實審法院復已就其心證上
    理由予以闡述，敘明其如何無從為有罪之確信，因而為無罪
    之判決，尚不得任意指為違法（最高法院76年台上字第4986
    號判例意旨參照）。
三、訊據被告乙○○固坦承自民國（下同）93年9 月15日起受告
    訴人葉慧卿之託，在臺中市○○區○○路280號4樓，照顧告
    訴人之子葉文翔（93年9月6日生），且告訴人於93年12月5
    日前往其住處探視葉文翔之事實，惟堅詞否認有何公訴人所
    指上開傷害犯行，辯稱：伊與告訴人之乾妹甲○○共同合租
    ，該處是3房2廳，伊與男友丙○○同住1房間，吳怡珊住1房
    間，平常晚上都由甲○○帶葉文翔回房睡覺，如甲○○外出
    ，就與伊及男友同睡，葉文翔不是伊打的，是甲○○打的，
    甲○○經常以熱熔膠條打葉文翔，伊看到時，就制止甲○○
    ，並將葉文翔帶開，帶到伊房間，診斷書上葉文翔的傷不是
    伊造成的，在甲○○帶走葉文翔之前，葉文翔只有診斷書上
    所載第1點之傷勢，該傷勢是甲○○造成的，告訴人是把小
    孩帶走後隔天才去驗傷並報案等語。公訴人認被告涉犯上開
    傷害犯行，無非以告訴人之指訴、證人甲○○之證述，及診
    斷證明書為其論據。惟查：
  (一)證人葉慧卿證稱：伊於93年12月3 日，至被告住處，探視其
    子葉文翔時，葉文翔身上無傷，嗣於93年12月5 日下午，再
    前往探視時，被告將葉文翔放置在房間內，不讓伊探視，謊
    稱葉文翔睡著，但伊仍堅持進入房間探視，竟見到葉文翔全
    身覆蓋著毛毯，伊將毛毯拉下，見葉文翔臉上有傷，伊詢問
    被告，被告回答是小孩自己去揉傷，後伊幫葉文翔換尿布時
    ，亦發現葉文翔大腿內側及鼠蹊部有傷，伊就問被告，但是
    被告一問三不知，證人甲○○說是被被告所打傷等語（見本
    院卷第42頁至43頁），由此可知，告訴人並未親眼目睹被告
    打傷其子葉文翔，係聽聞其乾妹即證人甲○○之轉述，而認
    定葉文翔之傷勢是被告所為，尚難執此遽為不利被告之認定
    。
  (二)證人甲○○於偵查中及本院雖均證稱：伊與被告同住的1 個
    月內，有親眼目睹被告徒手毆打葉文翔臉部及持穿鞋棒毆打
    葉文翔臀部及大腿很多次等語（見偵查卷第34頁、第42頁、
    本院卷第37頁）。惟查，證人甲○○於偵查中證稱：「（你
    有無打葉文翔？）有。我有向葉慧卿坦承並已得她原諒。」
    、「【（提示診斷證明書）是何人所為？】丙○○，但我沒
    有看到，眼角瘀青、紅腫是我打的，大腿瘀青不是我打的，
    乙○○說是丙○○打的」、「（葉慧卿在93年12月5 日發現
    葉文翔身上的傷，是何人所為？）臉上的傷是我打的，但身
    體下半部不是我打的」等語（見偵查卷第35頁、第42頁）；
    於本院則證稱：「（你有辦法確定12月5 日，葉慧卿探視葉
    文翔的傷勢如診斷書所示之傷勢，哪些是你造成？你是否有
    看到診斷證明書？）我有看到診斷證明書，但我只有造成第
    1 項的雙側眼角瘀傷，後來眼角的瘀傷是因為丙○○打他而
    加深的」、「（剛才提到加深的問題，這些傷有哪些是新傷
    ，哪些是舊傷？）驗傷當時我看到葉文翔瘀青都很深，所以
    我認為是當天打的」、「（剛才說葉文翔的眼角瘀傷是你造
    成，是何時造成？）時間我無法確定，最後1 次打他的時間
    是（93年）11月底，我是用手打他的臉部造成他的眼角瘀傷
    」、「（小孩的傷勢是何人造成？）我判斷因為傷勢比較重
    ，所以我認為是男生打得，但是之後並無法確定是何人打得
    」等語（見本院卷第41頁、42頁），則就葉文翔於驗傷當時
    眼角之瘀傷是否係證人甲○○所為、被告之男友即證人丙○○有無打傷葉文翔、證人丙○○打傷葉文翔係被告轉知證人
    甲○○或證人甲○○自行猜測等情，證人甲○○先後證述已
    不一致。且證人葉慧卿於本院證稱：（93年）12月3 日伊去
    看小孩的時候，並無診斷書所載之傷勢等語（見本院卷第43
    頁），若證人甲○○於93年11月底毆打葉文翔，致其受有眼
    角瘀青之傷害，證人葉慧卿衡情應無於93年12月3 日完全未
    發現之理。依此，證人甲○○上開證言，尚難採信。
  (三)告訴人之子葉文翔於93年12月7 日就醫時，受有臉部、前額
    、雙側眼角及臉頰受有多處瘀傷、下腹部恥骨上緣約3x3 公
    分瘀傷，及右大腿內側約3x3 公分瘀傷等傷害，有診斷證明
    書附卷可稽（見偵查卷第23頁），堪信為真實。惟告訴人係
    指稱於93年12月5 日下午即發現葉文翔受傷，已如前述，告
    訴人身為葉文翔之母親，託付被告照顧其子，於探視時若發
    現其子受有傷害，衡情應會立即將葉文翔帶走，並就醫，以
    免葉文翔再受傷害，告訴人卻於發現後自行離開，將對外來
    傷害全無抵抗能力之年僅3 個月大嬰兒，留在其認為是加害
    者之被告住所，顯與常情有違。是上開診斷證明書僅可證明
    葉文翔於93年12月7 日受有上開傷勢，尚不足以據此認定診
    斷證明書所載之傷勢，於93年12月5日即已存在。
  (四)綜上所述，被告所為之辯解，應可採信。此外，本院復查無
    其他積極證據足資證明被告有何傷害犯行，不能證明被告犯
    罪，揆諸前開法條及判例意旨，自應為被告無罪之諭知。
據上論斷，應依刑事訴訟法第301條第1項，判決如主文。
本案經檢察官丁○○到庭執行職務
中    華    民    國    95    年    4     月    4     日
                  刑事第二庭  審判長法  官  林清鈞
                                    法  官  郭書豪
                                    法  官  林慧英
上正本證明與原本無異。
如不服本判決，應於送達後10日內向本院提出上訴狀（須附繕本
），上訴於臺灣高等法院臺中分院。
                                    書記官  廖碩薇
中    華    民    國    95    年    4     月    4     日


司法院資訊處製作；財團法人民間司法改革基金會備份。
